【裁判字號】    99,抗,127
【裁判日期】    990903
【裁判案由】    拍賣抵押物
【裁判全文】
臺灣桃園地方法院民事裁定              99年度抗字第127 號
抗  告  人  甲○○
相  對  人  台中商業銀行股份有限公司
法定代理人  乙○○
上列抗告人因與相對人台中商業銀行股份有限公司間聲請拍賣抵
押物事件，對於民國99年7 月1 日本院99年度司拍字第529 號裁
定提起抗告，本院裁定如下：
    主  文
抗告駁回。
抗告程序費用新台幣壹仟元由抗告人負擔。
    理  由
一、按抵押權人於債權已屆清償期而未受清償者，得聲請法院拍
    賣抵押物，就其賣得價金而受清償，民法第873 條定有明文
    。而抵押權人為此項聲請，請求為准予拍賣抵押物之裁定，
    係屬非訟事件，祗須其抵押權已依法登記，並債權已屆清償
    期而未受清償，法院即應為准許拍賣抵押物之裁定，此法院
    所為准許拍賣抵押物之裁定，無確定實體法上之法律關係存
    否之性質，於債權及抵押權之存否，亦無既判力，最高法院
    58年度台抗字第524 號著有判例可稽。是對於此項法律關係
    有爭執者，應由有爭執之人，另循民事訴訟程序，以資解決
    ，同院51年度台抗字第269 號判例亦足參照。
二、本件相對人於原審主張對於抗告人有原裁定所載之債權，並
    以原裁定附表所示之不動產設定抵押權，且經依法登記，該
    債權又已屆清償期而未受清償，有相對人提出之他項權利證
    明書、土地及建物登記第二類謄本、抵押權設定契約書、借
    據等可證，原審據以准許相對人拍賣抵押物之聲請，即無不
    當，抗告人雖主張依民法第745 條之規定，保證人有先訴抗
    辯權，本件相對人迄今尚未聲請對主債務人黃婕語之財產查
    封拍賣，卻對保證人之財產為強制執行，顯與前開規定有違
    ，且即便相對人已對主債務人黃婕語之財產聲請強制執行，
    然不足清償之金額為多少，相對人亦未細說分明，是縱抗告
    人應負清償責任，清償之金額亦無法確定，準此，抗告人否
    認與相對人間有新台幣2,789,132 元之債務存在。又抗告人
    與相對人間債權是否存在、債權之清償期是否屆至、債權已
    屆清償期是否受清償，相對人已向本院提起清償借款訴訟（
    99年度訴字第874 號），即不宜以裁定確定，否則事後若抗
    告人與相對人間並無債權債務存在，惟抗告人之不動產卻已
    遭裁定拍賣，將造成抗告人無法回復之損害等語，然依首開
    說明，要屬實體上之爭執，抗告人應另行起訴，以求解決。
    是抗告人執此提起本件抗告請求廢棄原裁定，自無理由。
三、依非訟事件法第46條、第21條第2 項、第24條第1 項，民事
    訴訟法第495 條之1 第1 項、第449 條第1 項、第78條，裁
    定如主文。
中    華    民    國    99    年    9    月    3    日
                  民事第一庭審判長法  官  郭琇玲
                                  法  官  范明達
                                  法  官  陳婉玉
上為正本係照原本作成。
如不服本裁定，僅得於收受本裁定正本送達後10日內，以適用法
規顯有錯誤為理由，向本院提出再抗告狀（須附繕本一份及繳納
再抗告裁判費新臺幣1,000 元），經本院許可後始可再抗告。
中    華    民    國    99    年    9    月    6    日
                                  書記官  利冠蔚

司法院資訊處製作；財團法人民間司法改革基金會備份。
